【裁判字號】    89,易,2611
【裁判日期】    900315
【裁判案由】    違反槍砲彈藥刀械管制條例等
【裁判全文】
臺灣高雄地方法院刑事判決                        八十九年度易字第二六一一號
    公  訴  人  臺灣高雄地方法院檢察署檢察官
    被      告  甲○○
    被      告  乙○○
    被      告  丙○○
右列被告因違反槍砲彈藥刀械管制條例案件，經檢察官提起公訴（八十九年度偵字第
三四五五號），本院判決如左：
    主  文
甲○○未經許可，寄藏魚槍，處拘役拾日，如易科罰金，以新臺幣玖佰元（即銀元
佰元）折算壹日。
乙○○未經許可持有魚槍，處拘役拾日，如易科罰金以新臺幣玖佰元（即銀元佰
元）折算壹日。
丙○○未經許可持有魚槍，處拘役拾日，如易科罰金以新臺幣玖佰元（即銀元佰
元）折算壹日，又未經許可持有魚槍，處拘役肆拾日，如易科罰金以新臺幣玖佰元（
即銀元佰元）折算壹日，應執行拘役伍拾日，如易科罰金以新臺幣玖佰元（即銀元
佰元）折算壹日。
扣案槍號一０六號魚槍壹支（含箭壹支）、槍號Ｅ一九二九二號魚槍壹支（含箭壹支
）、無槍號魚槍壹枝（含箭壹支）均沒收。
    事  實
一、乙○○於民國八十六年四月二十九日起，購買可發射金屬箭，具有殺傷力之魚槍
    一支（槍號一０六號，含箭一支），且未據主管機關核發使用執照而未經許可而
    持有之。丙○○於八十四年八月二十二日，購買可射金屬箭，具有殺傷力之魚槍
    一支（槍號Ｅ一九二九二號魚槍，含箭一支），亦未經許可而持有之。丙○○又
    於八十八年間某日，在屏東縣恆春鎮附近海域潛水時發現一支未有槍號之魚槍（
    含箭一支），竟另起犯意，撿拾該支魚槍而未經許可而持有之。甲○○明知乙○○及丙○○持有之前揭三支魚槍並未申請執照，未能合法持有，竟因乙○○、丙○○與其學習潛水，乃受託保管前揭三支魚槍而放置在其開設之海龍潛水用品行
    內（該店位址在高雄縣鳳山市○○路○段三三九號之八），嗣於八十九年二月一
    日下午二時十分許，因人報警而為警在前揭潛水社內查扣前揭三枝魚槍。
二、案經高雄縣警察局鳳山分局報請臺灣高雄地方法院檢察署檢察官偵查起訴。
    理  由
一、訊據被告乙○○及丙○○固已承認持有前揭魚槍，惟乙○○辯稱：伊之魚槍係於
    八十四年間在臺南買的，當時有魚槍查驗證等語；另丙○○則辯稱：有槍號之魚
    槍是於八十四年間向大順潛水器材有限公司購買，該魚槍有查驗證，另無槍號之
    魚是我在恆春附近海域潛水時撿到的，該撿到的魚槍橡膠部分及槍身均已腐蝕，
    應屬廢棄物等語。另訊據被告甲○○並不否認有揭三支魚槍為被告乙○○及丙○○放置在其經營之海龍潛水用品行內之事實，惟被告甲○○辯稱：當時乙○○及
    丙○○均是將魚槍放置在裝備袋內，我不能主動翻搜伊二人之裝備袋，我不知道
    有魚槍等語。
二、經查，被告乙○○於前揭時地持有之槍號Ｅ一九二九八號魚槍一支，以及被告丙○○持有之槍號Ｅ一九二九八號魚槍一支，雖均附有魚槍查驗證，惟該二支魚槍
    均未據主管機關核發使用執照一節，均由被告乙○○及丙○○於檢察官偵查中及
    本院審理時自承在卷可稽。又本案被查扣之前揭二支具有槍號魚槍與被告丙○○
    另於前揭時地撿拾之無槍號魚槍一支，經內政部警政署刑事警察局鑑驗結果，均
    被認機械性能良好，可發射金屬箭而有殺傷力一節，亦有該局八十九年二月十五
    日刑鑑字第一七０二六號鑑驗通知書一紙附卷可稽，被告乙○○、丙○○前揭非
    法持有魚槍犯行罪證明確而可認定。
    另查，前開三支魚槍係八十九年二月一日為警在被告甲○○經營之海龍潛水社內
    查獲，而被告甲○○亦明知被告乙○○、丙○○所有之前揭三支魚槍均無執照，
    不能合法持有一節，有卷附搜索扣押證明筆錄可稽，而且被告甲○○於檢察官偵
    查中訊及扣案三支魚槍持有情形時答稱：該三把魚槍是被告乙○○、丙○○放在
    我店內，等待申請核發執後才要拿出來用等語載明筆錄附卷可稽。而被告甲○○
    初於本院審理中陳稱其不能自行檢視被告乙○○、丙○○放在其店內之裝備袋，
    所以不知裝備袋內之物品等語，嗣後又對於前揭伊在檢察官偵查中所作要等魚槍
    核發執照後才拿出來用之陳述表示：我當時是向檢察官說魚槍要放在我店之前，
    要申請魚槍執照，可能當時我向檢察官表達之方式有錯誤等語，前揭被告甲○○
    嗣後所作辯解前後不一，且對明知三支魚槍無牌而要等核發執照後由被告乙○○
    、丙○○取出使用之自白僅推稱表達錯誤云云，顯係卸責之詞而不可採，被告甲○○前揭寄藏魚槍罪證明確，犯行洵可認定。
二、核被告乙○○、丙○○所為，均係犯槍砲彈藥刀械管制條例第九條第三項之未經
    許可持有魚槍罪。另甲○○所為，則係犯槍砲彈藥刀械管制條例第九條第三項之
    未經許可寄藏魚槍罪。被告丙○○先是購買魚槍而持有，嗣又因為撿拾魚槍而持
    有，該撿拾魚槍之持有顯係因另起之犯意而為之，該二次持有之行為應分論併罰
    。分別審酌被告乙○○、丙○○及甲○○犯罪之動機、目的、手段，及素行等一
    切情狀，各量處如主文所示之刑，及對被告丙○○所犯二罪定其應執行定與被告
    三人所處之刑並諭知易科罰金之折算標準。又本件被告乙○○、丙○○及甲○○
    行為後，刑法第四十一條已於九十年一月十日修正公布，並於同年月十二日生效
    施行，而修正後刑法第四十一條第一項係規定：「犯最重本刑為五年以下有期徒
    刑之罪，而受六個月以下有期徒刑或拘役之宣告，因身體、教育、職業或家庭之
    關係，執行顯有困難者，得以一元以上，三元以下折算一日，易科罰金，但確因
    不執行所宣告之刑難收矯正之效，或難以維持法秩序者，不在此限」。新舊法比
    較結果，修正後之現行刑法第四十一條第一項後段附加規定「但確因不執行所宣
    告之刑難收矯正之效，或難以維持法秩序者，不在此限」部分，對被告較為不利
    ，依刑法第二條第一項但書規定，自應適用修正前刑法第四十一條之規定諭知被
    告所處之刑易科罰金，附此附明。扣案魚槍三支（含箭三支）均為違禁物，依刑
    法第三十八條第一項第一款之規定，併予宣告沒收。
三、本件公訴人認被告丙○○撿拾之前揭無槍號魚槍，係他人遺失之物，而認被告丙○○另涉刑法第三百三十七條之侵占遺失物罪嫌。惟被告丙○○辯稱該槍係潛水
    時在海底拾獲，槍身已鏽蝕，且魚槍通常係在海中使用，該把魚槍應係是他人拋
    棄等語。經查，本件公訴人認為被告丙○○所作無槍號魚槍係撿拾而來之陳係屬
    可採，因而認定該無槍號魚槍是被告丙○○拾獲為屬事實。惟查前揭被認定係在
    海底發現之無槍號魚槍，該支魚槍並查無係屬何人所有，亦查無證據足以認定是
    他人所遺失或係他人拋棄而由被告占有取得之情形，即認被告拾得前開魚槍，尚
    不能認係侵占遺失物。本件公訴人認被告拾得該支無槍號魚槍，另涉刑法侵占遺
    失物罪，且該行為與持有魚槍行為有方法結果牽連關係，對該起訴侵占魚槍行為
    部分，不另為無罪之諭知，附此明。
據上論斷，應依刑事訴訟法第二百九十九條第一項前段、槍砲彈藥刀械管制條例第九
條第三項，刑法第十一條前段、第二條第一項但書、修正前第四十一條、第三十八條
第一項第一款、第五十一條第六款，罰金罰鍰提高標準條例第二條，現行法規所定貨
幣折算新臺幣條例第二條，判決如主文。
本案經檢察官詹美玲到庭執行職務。
中    華    民    國      九十      年      三      月       十五       日
                                  臺灣高雄地方法院刑事第三庭
                                      法  官  周志賢
右正本證明與原本無異。
如不服本判決，應於判決送達後十日內，向本院提出上訴狀。
                                      書記官    簡鴻雅
中    華    民    國      九十      年      三      月       二十       日


司法院資訊處製作；財團法人民間司法改革基金會備份。
